【裁判字號】    98,交訴,35
【裁判日期】    980721
【裁判案由】    過失致死
【裁判全文】
臺灣屏東地方法院刑事判決              98年度交訴字第35號
公  訴  人  臺灣屏東地方法院檢察署檢察官
被      告  乙○○
上列被告因過失致死案件，經檢察官提起公訴（98年度偵字第29
85號），本院判決如下：
    主  文
乙○○無罪。
    理  由
一、公訴意旨略以：被告乙○○業大貨車駕駛，為從事駕駛業務
    之人；其於民國97年12月29日下午6 時30分許，駕駛車牌號
    碼為323- HG 之營業大貨車運送貨物予客戶，沿限速40公里
    之屏東縣新埤鄉○○路段（即185 縣道），自北往南方向行
    駛，迨行經上述路段55.8公里處時，被告原應注意行車速度
    ，依速限標誌或標線之規定，且依當時客觀情狀，並無不能
    注意之情事，竟以時速53.5公里以上之速度超速行駛，適有
    潘榮廷酒後（血液酒精濃度檢測值165.51mg/dl） 無駕駛執
    照騎乘車牌號碼為GM9-747 之重型機車沿同路段路，由南往
    北方向行駛，行經上述路段，亦疏於注意汽車在未劃設慢車
    道之雙向二車道行駛時，應在遵行車道內行駛，而逆向駛入
    對向車道，致被告見狀閃煞不及，與潘車對撞，致潘榮廷人
    車倒地後，造成前額骨折變形等傷害，送醫不治死亡，因認
    被告涉有業務過失致人於死罪嫌云云。
二、按犯罪事實應依證據認定之，無證據不得認定犯罪事實；不
    能證明被告犯罪者，應諭知無罪之判決，刑事訴訟法第154
    條第2 項、第301 條第1 項分別定有明文。又事實之認定，
    應憑證據，如未能發現相當證據，或證據不足以證明，自不
    能以推測或擬制之方法，為裁判基礎；且認定犯罪事實所憑
    之證據，雖不以直接證據為限，間接證據亦包括在內，然而
    無論直接證據或間接證據，其為訴訟上之證明，須於通常一
    般之人均不致有所懷疑，而得確信其為真實之程度者，始得
    據為有罪之認定，倘其證明尚未達到此一程度，而有合理之
    懷疑存在而無從使事實審法院得有罪之確信時，即應由法院
    為被告無罪之判決，有最高法院40年台上字第86號判例、76
    年台上字第4986號判例可資參照。且按認定犯罪事實應依證
    據，為刑事訴訟法所明定，故被告否認犯罪事實所持之辯解
    ，縱屬不能成立，仍非有積極證據足以證明其犯罪行為，不
    能遽為有罪之認定，亦有最高法院30年上字第1831號判例意
    旨可資參照。
三、公訴意旨認被告犯有業務過失致人於死罪嫌，係以屏東縣警
    察局潮州分局道路交通事故初步分析研判表及相驗屍體證明
    書各1 份為論據。訊據被告堅詞否認有上開犯行，並辯稱：
    其當日已經有按喇叭警示被害人潘榮廷，但是被害人還是一
    直騎到被告車道，被告所駕駛之上開貨車已經減速停止，是
    在靜止狀態中被被害人騎乘之上開機車所撞擊的，否認有超
    速、過失等語。
四、證據能力之判斷：
    按傳聞法則之重要理論依據，在於傳聞證據未經當事人之反
    對詰問予以核實，乃予排斥，惟若當事人已放棄對原供述人
    之反對詰問權，於法院審判時表明同意該等傳聞證據可作為
    證據，基於證據資料愈豐富，愈有助於真實發現之理念，並
    貫徹刑事訴訟法修法加重當事人進行主義之精神，確認當事
    人對於證據能力有處分權之制度，傳聞證據經當事人同意作
    為證據，法院認為適當者，亦得為證據。另當事人於調查證
    據時，對於傳聞證據表示「沒有意見」、「對於證據調查無
    意見」，而未於言詞辯論終結前聲明異議，應視為已有將該
    等傳聞證據採為證據之同意，此刑事訴訟法第159 條之5 定
    有明文。檢察官、被告於本院準備程序時已表示對於全案卷
    證證據之證據能力均無意見，且同意作為本案之證據（本院
    卷第24頁），依刑事訴訟法第159 條之5 之規定，檢察官、
    被告已同意本案所有證據均有證據能力，本院斟酌該等證據
    並非非法取得，亦無證明力明顯過低之情形，是該等證據，
    均得採為證據。
五、經查：
  (一)被告於97年12月29日下午6 時30分許，駕駛車牌號碼為323-
    HG之營業大貨車運送貨物予客戶，沿限速40公里之屏東縣新
    埤鄉○○路段（即185 縣道），自北往南方向行駛，迨行經
    上述路段55.8公里處時，適有被害人潘榮廷酒後（血液酒精
    濃度檢測值165.51mg/dl） 無駕駛執照騎乘車牌號碼為GM9-
    747 之重型機車沿同路段路，由南往北方向行駛，行經上述
    路段，因疏於注意汽車在未劃設慢車道之雙向二車道行駛時
    ，應在遵行車道內行駛，而逆向駛入對向車道，致被告見狀
    閃煞不及，與潘車對撞，潘榮廷人車倒地後，造成前額骨折
    變形等傷害，送醫不治死亡之事實，業據被告於本院審理時
    坦承不諱（見本院卷第23至24頁）；且有屏東縣政府警察局
    潮州分局交通小隊處理相驗案件初步調查報告暨報案書、車
    禍現場處理調查報告、道路交通事故現場圖、道路交通事故
    調查表(一)、(二)、酒精測定紀錄表、車籍查詢基本資料、相驗
    筆錄、相驗屍體證明書、相驗結果報告書各1 份及現場照片
    30張在卷可稽。是此部分事實，應堪信實。
  (二)至被告駕駛上開大貨車之行駛行為是否有過失、超速乙節？
    茲審認如下：
  (1)觀之本件道路交通事故現場圖可知，被告所駕駛之大貨車均
    係行駛於其所屬正常車道，反之，被害人所騎乘之重型機車
    竟係於被告所行駛之車道上與被告所駕駛之車輛發生本件交
    通事故，且被告所駕駛之車輛於撞擊前約15公尺處已經採取
    煞車措施，復由兩車發生撞擊時，被告所駕駛之車輛已經確
    實閃避至道路旁可知，本案被告確實有於發生交通事故之前
    已經發現被害人所騎乘之重型機車，且提前採取必要之煞車
    、閃避措施之事實，均堪認定（見97年度相字第912 號卷第
    33頁）。是被告辯稱駕駛行為並無過失之事實，應屬可信。
  (2)至公訴意旨所指被告駕駛上開大貨車行經上述路段55.8公里
    處時，其原應注意行車速度，依速限標誌或標線之規定，且
    依當時客觀情狀，並無不能注意之情事，竟以時速53.5公里
    以上之速度超速行駛，此有屏東縣政府警察局潮州分局道路
    交通事故初步分析研判表1 紙在卷可證（見同上卷第89頁）
    等語。惟證人即屏東縣政府警察局潮州分局警員甲○○於本
    院審理時到庭證稱：「（就本案車禍，你們潮州分局道路交
    通事故初步分析研判表認定大貨車的時速是53.5公里，你們
    認定的根據是什麼？）認定是用是現場的煞車痕15公尺，依
    公式判斷，得到的答案是當時行車速度53.5公里」、「（你
    們的公式是否為254 乘以摩擦速度乘以煞車痕，這個公式是
    怎麼來的？庭呈公式表）你們這個公式是考慮到道路表面瀝
    青的乾燥和潮濕，有無考慮到輪胎新舊及凹痕深淺、輪胎使
    用的年限和車輛載重？）這個問題比較專業，我無法回答」
    、「（有這個公式，所以你們都是套這個公式做而已？）是
    的」、「（至於有無其他的因素你們就沒有考慮在裡面？）
    有無考慮其他的因素我們不清楚，我們就只是套公式做」、
    「（剛才你庭呈的表是61年交通處發函給各個單位運用的？
    沒有新的表或其他的表可以參照？）是的」、「（公式是從
    哪裡來的？為什麼要這樣乘？）我不清楚，交通隊給我們的
    公式就是這樣，我們就是按照這個公式來換算他的行車速度
    」、「（交通隊有沒有給你們什麼資料說是這樣算嗎？）沒
    有，因為我們是依照交通隊的初步分析研判表，現場的煞車
    痕還有所有的計算是交通隊那邊統合計算完了以後，才發函
    給我們做參考」、「（都是交通隊算的是不是？）是的」、
    「（你剛才提到的煞車痕是多少？）煞車痕有左右輪，右輪
    是14.5公尺，左輪是15公尺」、「（那你們是以15公尺來計
    算是不是？）是的，是以最長來計算」等語（見本院卷第45
    至47頁）。
  (3)由上述可知，證人甲○○並非專業之車輛行車速度鑑定人員
    ，故屏東縣政府警察局潮州分局道路交通事故初步分析研判
    表所判定之被告駕駛之車速應係超速行駛是否可採，即非無
    疑；況由證人甲○○所證上開車速之判定依據係依照中央道
    路交通安全會報64年5 月5 日交督字第0444號函送交通處，
    交通處以61年5 月12日交道字第19902 號函送參考之汽車煞
    車距離、行車速度及道路摩擦係數對照表可知，該對照表為
    61 年 間制訂，而現今道路之路面狀況、車輛煞車系統、輪
    胎狀態均與61年間之情況大不相同，而本件尚無考慮道路表
    面瀝青的乾燥和潮濕、輪胎新舊及凹痕深淺、輪胎使用的年
    限和車輛載重等相關因素。綜上，屏東縣警察局潮州分局警
    員據以該對照表判定本案被告所駕駛之車輛車速超速行駛云
    云，即屬無據。
  (4)另由臺灣屏東地方法院檢察署檢察官將本件交通事故經送請
    臺灣省高屏澎區車輛行車事故鑑定委員會及臺灣省車輛行車
    事故覆議鑑定委員會覆議，其鑑定結果均認被害人潘榮廷駕
    駛重機車侵入來車道（逆向）為肇事原因，被告駕駛大貨車
    直行無肇事因素，此有該98年2 月6 日高屏澎鑑字第098600
    0150號函文、高屏澎區980041案鑑定意見書、98年3 月10日
    覆議字第0986200805號函文各1 份在卷可稽（見97年度相字
    第912 號卷第81至83頁）。是被告辯稱其並無肇事因素乙節
    ，亦屬可信。
  (5)綜上所述，被告辯稱其並無超速行駛或有何肇事因素之事實
    ，即屬可信。此外，公訴人復未提供其他積極證據足資證明
    被告確有公訴人所指之犯行，不能證明被告犯罪，參諸前揭
    法條規定與判例意旨依法應為被告無罪之諭知。
六、據上論斷，應依刑事訴訟法第301 條第1 項，判決如主文。
本案經檢察官劉昀到庭執行職務。
中    華    民    國    98    年    7     月    21    日
                  交通法庭  審判長法  官  潘正屏
                                  法  官  曾吉雄
                                  法  官  許蓓雯
以上正本證明與原本無異。
如不服本判決應於收受判決後10日內向本院提出上訴書狀，並應
敘述具體理由；其未敘述上訴理由者，應於上訴期間屆滿後20日
內向本院補提理由書（均須按他造當事人之人數附繕本）「切勿
逕送上級法院」。
中    華    民    國    98    年    7     月    21    日
                                  書記官  鄭美雀


司法院資訊處製作；財團法人民間司法改革基金會備份。
